【裁判字號】    95,易緝,9
【裁判日期】    950630
【裁判案由】    商標法
【裁判全文】
臺灣板橋地方法院刑事判決               95年度易緝字第9號
公  訴  人  臺灣板橋地方法院檢察署檢察官
被      告  甲○○
上列被告因違反商標法案件，經檢察官提起公訴（92年度偵字第
4399號），本院判決如下：
    主  文
甲○○共同連續明知未得商標權人同意，於同一商品，使用相同
之註冊商標商品而販賣，處有期徒刑陸月，如易科罰金，以佰
元折算壹日。
    事  實
一、甲○○係址設臺北縣中和市○○路570 號「北新車料行」之
    負責人，乙○○則係設於同市○○街11號「茂勝機車行」負
    責人（乙○○因共犯本案業經本院92年度易字第2417號判決
    判處有期徒刑3 月，如易科罰金以300 元折算1 日，緩刑2
    年確定）、楊棋文係址設同市○○路○ 段128 號「信宏機車
    行」之負責人（楊棋文因共犯本案業經本院92年度簡字第54
    2 號判決判處拘役40日，如易科罰金以300 元折算1 日），
    彼三人明知「KYMKO 」、「金帝」圖樣之商標，分別屬「光
    陽工業股份有限公司」（下稱「光陽公司」）、「鼎豪實業
    股份有限公司」（下稱「鼎豪公司」）已經註冊並享有商標
    專用權之商標，使用於各該公司產製之機油、潤滑油等各類
    油精（添加劑）商品之商標，且均尚在專用期間內，甲○○
    竟於不詳時、地販入未經光陽公司、鼎豪公司同意或授權，
    而使用仿冒上揭二公司之商標標示於該等商品上之機油，並
    與乙○○、楊棋文各基於共同販賣上開仿冒商標產品之概括
    犯意，分別自民國91年4 月初某日起，以每箱24瓶新台幣（
    下同）1,000 至1,100 元之價格，販售仿冒前開商標之機油
    予乙○○，乙○○再以每瓶120 元之價格出售予不特定之人
    牟利；及自92年1 月初某日起，以每箱24瓶1,000 元之價格
    ，販賣一箱仿冒之金帝機油（SYN-800）予 楊棋文，楊棋文
    購入再以每瓶120 元之價格出售予不特定之顧客牟利；嗣於
    92年2 月20日下午1 時30分許，為警在乙○○所開設之前揭
    「茂盛機車行」店內查獲仿冒金帝機油（SYN-800）25 瓶、
    仿冒金帝機油（MAX-7）20 瓶、仿冒光陽機油（KYMKO-4T）
    28瓶、進貨單三張；及在楊棋文所開設之「信宏機車行」店
    內查獲仿冒之「金帝機油SYN-800-2X」17瓶，而循線查獲上
    情。
二、案經鼎豪公司、光陽公司分別訴由臺北縣政府警察局報請臺
    灣板橋地方法院檢察署檢察官偵查起訴。
    理  由
一、訊據被告甲○○固不否認其於前揭時、地開設「北新車料行
    」，從事零件、機油之買賣業務，而乙○○所開設之「茂勝
    機車行」，及楊棋文所開設之「信宏機車行」均曾向其所開
    設之「北新車料行」購買機油等情。惟矢口否認有何販賣仿
    冒「KYMKO 」及「金帝」商標機油之犯行，辯稱：我從未曾
    販賣過前揭仿冒機油給乙○○或楊棋文，我都是販賣原廠正
    牌的機油給他們，而且楊棋文和乙○○係向我購買進口「魔
    銳牌」機油，並不是「KYMKO 」或「金帝」牌的機油，而且
    警方在我開的「北新車料行」也沒有查到仿冒機油，我沒有
    犯罪云云。惟查：
    (一)按被告以外之人（包括證人、鑑定人、告訴人、被害人及
      共同被告等）於審判外之陳述雖不符刑事訴訟法第159 條
      1 至之4 等四條之規定，而經當事人於審判程序同意作為
      證據，法院審酌該言詞陳述或書面陳述作成時之情況，認
      為適當者，亦得為證據；當事人、代理人或辯護人於法院
      調查證據時，知有刑事訴訟法第159 條第1 項不得為證據
      之情形，而未於言詞辯論終結前聲明異議者，視為有前項
      之同意，同法第159 條之5 定有明文。其立法意旨在於傳
      聞證據未經當事人之反對詰問予以核實，原則上先予排除
      。惟若當事人已放棄反對詰問權，於審判程序中表明同意
      該等傳聞證據可作為證據；或於言詞辯論終結前未聲明異
      議，基於尊重當事人對傳聞證據之處分權，及證據資料愈
      豐富，愈有助於真實發見之理念，且強化言詞辯論主義，
      使訴訟程序得以順暢進行，上開傳聞證據亦均具有證據能
      力。經查：本件證人即光陽公司告訴代理人丙○○、鼎豪
      公司告訴代理人丁○○、及共同被告楊棋文於警詢時之供
      述，業經本院於審理中對被告提示上開警詢筆錄並告以要
      旨，且各經檢察官及被告等人表示意見。當事人已知上述
      筆錄乃傳聞證據，均未於言詞辯論終結前對該等筆錄內容
      異議，參照首揭說明，前開證人丁○○、丙○○及楊棋文
      三人於警詢中之證言自有證據能力，合先敘明。
    (二)查本件警方92年2 月20日在台北縣中和市○○街11號乙○○所開設的「茂勝機車行」所查扣之機油73瓶（含仿冒之
      金帝牌SYN-800-2X型機油25瓶、MAX-708 型機油20瓶，及
      光陽KYMKO 特使四行程機油28瓶，共計73瓶），及於同日
      在同市○○路○ 段128 號楊棋文所開設之「信宏機車行」
      所查扣仿冒之金帝牌SYN-800-2X型機油17瓶，均屬仿冒金
      帝公司及光陽公司享有商標專用權商標之機油產品一節，
      業據證人即光陽公司告訴代理人丙○○、鼎豪公司告訴代
      理人丁○○二人於警詢中指訴明確（見92年度偵字第4399
      號卷宗第12-21 頁、92年度偵字第4402號卷宗第12-16 頁
      ），並有搜索票影本、台北縣政府警察局搜索筆錄、收據
      、目錄表、自願受搜索同意書、搜索扣押筆錄、收據影本
      各1 份、刑事告訴狀、委任狀各2 紙、經濟部公司執照、
      經濟部中央標準局商標註冊證影本各2 紙、免用統一發票
      收據影本、真品、仿品差異分析表2 紙、照片2 幀、北新
      車料行保管單3 紙、現場照片7 幀、保管清單1 紙（以上
      見92年度偵字第4399號卷宗第22-26 、29-45 、48-51 、
      58頁）、信宏車行照片6 幀、真品、仿品差異分析表（含
      照片）等件附卷可證（以上見92年度偵字第4402號卷宗第
      17-36 頁），首堪認屬實在。
    (三)證人乙○○於本院審理中證稱：92年2 月20日警方在我開
      設的「茂勝機車行」內查獲扣案之機油73瓶，是我向被告
      甲○○買的，被告是開機車材料行，我是開機車行，我向
      被告買機油或零件；我是從91年4 月初開始向被告買的是
      光陽、三陽（就是「金帝」）的機油，我從來沒有向被告
      買過「魔銳牌」機油；我跟被告叫貨，都是用記帳月結的
      ，隔月月中被告會寄帳單給我，月底再算帳；扣案的三張
      單據就是我跟被告叫機油的簽單，簽單內容是被告製作的
      ，被告自己或被告請的送貨員送貨來時，我看簽單上的數
      量和金額沒錯，就會在簽單上面簽名，被告再拿這些簽單
      每月來向我請款。就「金帝」機油的部分，我除了向被告
      買以外，我也有叫公司貨，當時「金帝」機油的公司貨買
      一箱，4T的大約1,500-1,600 元，2T的大概是1,900 元；
      向被告買則只要1,100 元或1,000 元；我知道被告賣的是
      仿冒機油等語（見本院卷第38-40頁）。
    (四)證人楊棋文於警詢時證稱：92年2 月20日警方在我開設的
      「信宏機車行」查獲扣案之「金帝」牌SYN-800-2X型機油
      17瓶，售價比市價便宜，為仿冒品，是我向被告甲○○所
      開的「北新機車行」所購買的，進價是每箱1000元，共計
      24瓶，每瓶成本約41元，正牌金帝機油進價每瓶約85元，
      我賣出的價格是一瓶120 元，我是從92年1 月底開始賣的
      等語（見92年度偵字第4402號卷第4-7 頁）。
    (五)綜上調查，本件證人乙○○及楊棋文均已明確指證被告甲○○即係販賣扣案仿冒商標機油予渠等之人，且本件經警
      當場於「茂勝機車行」、「信宏機車行」查獲前揭扣案仿
      冒機油等情，亦有前開書證附卷可按。本件事證明確，被
      告犯行堪予認定。被告雖提出「北新車料行」向原廠購買
      機油之單據，辯稱其係向原廠進貨，並無販賣仿冒商標之
      機油給證人乙○○及楊棋文云云，惟衡諸常情，被告既係
      公然開設「北新車料行」，從事機油、零件之買賣業務，
      自不可能完全販賣仿冒商標之機油，而毫無原廠機油之進
      項，是被告縱提出其所營「北新機車行」向原廠購買機油
      之單據，衡情亦不過為其以合法掩護非法之行為，自不足
      以釋明其並無販賣上開仿冒商標之機油等情節至明，是被
      告空言否認犯行，委無足採，併此敘明。
二、查被告行為後，商標法已於92年5 月28日修正，並自92年11
    月28日起施行，就明知未得商標權人同意，於同一商品，使
    用相同之註冊商標商品而販賣之犯行，由修正前之商標法第
    63 條 ，移列同法第82條，惟法定刑並無變動，依刑法第2
    條第1 項前段之規定，自應適用修正後之商標法第82條規定
    論處。是核被告甲○○所為係犯修正後即現行商標法第82條
    之販賣仿冒商標商品罪。其與共犯乙○○、陳棋文間，就上
    開犯行有犯意聯絡及行為分擔，均為共同正犯。又被告多次
    販賣仿冒商標商品之行為，時間緊接，所犯構成要件相同之
    罪，顯係基於概括犯意反覆為之，應依連續犯之規定論以一
    罪並加重其刑。爰審酌被告之素行、犯罪之動機、目的、手
    段、販賣仿冒商品影響真正商標權表彰之品質及商譽，造成
    商標專用權人之損失，妨礙社會交易秩序、其所販賣仿冒商
    標之商品時間、數量及價值，及其犯罪後猶否認犯行，態度
    不佳等一切情狀，量處如主文所示之刑，併諭知易科罰金之
    折算標準，以示懲儆。公訴人具體求處被告有期徒刑8 月，
    容嫌過重，併此敘明。至扣案之前揭仿冒商標機油，業經本
    院92年度易字第2417號（乙○○「茂盛機車行」扣案部分）
    、92年度簡字第542 號（楊棋文「信宏機車行」扣案部分）
    等確定判決分別宣告沒收，並均已執行，本院自不應再重覆
    宣告沒收，併此敘明。
三、末查，公訴人雖僅就被告與乙○○共同販賣仿冒商標機油之
    犯行提起公訴，然檢察官就犯罪事實一部起訴者，其效力及
    於全部，本件被告與楊棋文共同販賣仿冒商標機油部分之犯
    罪事實，與前揭論罪科刑部分，有連續犯之裁判上一罪關係
    ，已如前述，本院自應併予審理。又被告與楊棋文共同販賣
    仿冒商標機油部分，雖經檢察官於92年3 月31日以92年度偵
    字第4402號為不起訴處分確定，惟經本院審理結果，既認前
    開不起訴部分與起訴部分均有罪，且具有審判不可分關係，
    則前揭起訴效力依刑事訴訟法第267 條規定既及於全部，其
    不起訴部分即失其效力，本院自仍應併予裁判，而不受該無
    效之不起訴處分之拘束，均附此說明（最高法院43年度台上
    字第690 號判例參照）。
據上論斷，應依刑事訴訟法第299 條第1 項前段，修正後商標法
第82條，刑法第11條前段、第2 條第1 項前段、第28條、第56條
、第41條第1 項前段，罰金罰鍰提高標準條例第2 條，判決如主
文。
本案經檢察官林俊儀到庭執行職務。
中    華    民    國    95    年    6     月    30    日
                  刑事第五庭審判長法  官  陳坤地
                                  法  官  李麗珠
                                  法  官  許映鈞
以上正本證明與原本無異。
如不服本判決，應於送達後10日內向本院提出上訴狀（須附繕本
）。
                                  書記官  呂苗澂
中    華    民    國    95    年    6     月    30    日
附錄本案論罪科刑法條全文
商標法第82條
明知為前條商品而販賣、意圖販賣而陳列、輸出或輸入者，處一
年以下有期徒刑、拘役或科或併科新臺幣五萬元以下罰金。


司法院資訊處製作；財團法人民間司法改革基金會備份。
